【裁判字號】    97,簡上,176
【裁判日期】    970930
【裁判案由】    返還借款
【裁判全文】
臺灣板橋地方法院民事判決             97年度簡上字第176號
上  訴  人  乙○○
被上訴人    丙○○
被上訴人    甲○○
上列當事人間請求返還借款事件，上訴人對於中華民國97年5 月
12日本院板橋簡易庭96年板簡更字第1 號第一審簡易判決提起上
訴，經本院於97年9 月10日言詞辯論終結，判決如下：
    主  文
上訴駁回。
第二審訴訟費用由上訴人負擔。
    事實及理由
一、被上訴人主張：上訴人曾於民國87年間向被上訴人借款，經
    被上訴人丙○○分別於87年7 月1 日、87年8 月20日由自動
    提款機提領新台幣（下同）30000 元、30000 元；被上訴人
    甲○○分別於87年7 月1 日、87年7 月19日由自動提款機提
    30000 元、40000 元交付上訴人，作為上訴人之兒子於服役
    中緊急處理之用，惟其後上訴人因故未與被上訴人甲○○繼
    續交往，遷居不定，致使被上訴人無法向上訴人催討借款，
    拖延數年，被上訴人丙○○於95年7 月31日去上訴人家中催
    討，因被上訴人丙○○係瘖啞人，故以筆談方式與上訴人對
    話，被上訴人向上訴人要13萬元，上訴人稱其欠債一千多萬
    ，現在無法還錢，以後再說，上訴人之太太怕被上訴人會向
    上訴人要錢，覺得被上訴人很麻煩，就把被上訴人趕出來了
    ，上訴人至今未還，爰依消費借貸之法律關係求為判決：上
    訴人應給付被上訴人丙○○60000 元，及自起訴狀繕本送達
    上訴人翌日起至清償日止，按年息百分之5 計算之利息；上
    訴人應給付被上訴人甲○○70000 元，及自87年7 月19日起
    至清償日止，按年息百分之5 計算之利息。原審為被上訴人
    勝訴判決，僅駁回被上訴人甲○○自87年7 月19日起至起訴
    狀繕本送達之日止之法定遲延利息（被上訴人甲○○對此駁
    回部分並未上訴而確定），並依職權為假執行之宣告。被上
    訴人於本院則為駁回上訴之聲明。
二、上訴人則以：伊與被上訴人甲○○認識，但並無向被上訴人
    兩人借款。證人莊國勇及王毓桃所述並不實在，因為上訴人
    有太太，被上訴人甲○○要上訴人離婚與其在一起，所以發
    生衝突，因而對上訴人提出告訴。被上訴人丙○○於95年7
    月31日到上訴人家裡，被上訴人在手稿上寫說上訴人有欠他
    13萬元，上訴人的太太聽了後不高興，把被上訴人趕出去。
    系爭手稿上「欠債」「一千多萬」「以後再說」「苦」是伊
    寫的，其他的字都是丙○○寫的等語置辯。並聲明：廢棄原
    判決，駁回被上訴人在第一審之訴。
三、經查：
  １被上訴人主張：上訴人曾於87年間向被上訴人借款，經被上
    訴人丙○○分別於87年7 月1 日、87年8 月20日由自動提款
    機提領新台幣（下同）30000 元、30000 元；被上訴人甲○
    ○分別於87年7 月1 日、87年7 月19日由自動提款機提3000
    0 元、40000 元交付上訴人等情，業據被上訴人提出丙○○
    台北銀行存摺影本1 份、甲○○郵局存摺影本1 份為證，並
    據證人王毓桃於原審證稱「…最早的時候是在台北市，我先
    生（即丙○○）及甲○○各借了被告30000元，是在台北市
    的台北銀行領的，是我跟我先生一起去領的，晚上的時候我
    跟原告共三人在樹林市○○路附近碰面，甲○○因為在龜山
    上班，所以甲○○拿郵局的提款卡要我先生幫他領30000 元
    ，白天先去台北市的台北銀行及附近郵局領錢後，我們三人
    在樹林市○○路附近的臺灣銀行等被告來，然後再把錢交給
    他。第二次是借了四萬元是在中壢，我們去中壢也是郵局，
    是我先生載我，莊國勇載甲○○，提款卡是甲○○的，由我
    先生去幫忙提款提了四萬元，甲○○就拿走了，莊國勇也在
    場」等語（見97年3 月10日言詞辯論筆錄），及證人莊國勇
    證稱「我知道第三次借款之情形，大概在87年8月之時候，
    在原告樹林附近之老家共有4人在看電視，甲○○說有急用
    要向原告丙○○拿30000元，原告丙○○說要有本票，甲○
    ○很生氣哭了，原告丙○○就有點嚇到，於是給甲○○3000
    0 元，由我騎車載甲○○給被告30000 元，因為被告常常到
    我公司來，所以我認識被告，拿錢到哪裡給被告，我已經忘
    記」等語（見同日筆錄），經核與被上訴人丙○○於原審指
    稱「第一次我跟甲○○各借被告參萬元，第二次的時候是我
    幫甲○○提四萬元借給被告，第三次被告要借錢，我就生氣
    並說要有本票，但甲○○說錢不重要友情比較重要，所以我
    們兩個人就起爭執，甲○○就開始哭了，證人莊國勇就開始
    勸我幫幫甲○○，我後來拿了三萬元給甲○○，甲○○就跟
    莊國勇去找被告」等語，及被上訴人甲○○於原審指稱：伊
    係叫原告丙○○幫伊領的，領錢的地方中壢也有領過，第二
    次伊與莊國勇拿去，當天有吵架，因為原告丙○○說不可以
    把錢借給被告，因為被告會騙人，有跟莊國勇騎機車等語大
    致相符，堪信被上訴人所稱借款13萬元予上訴人之事實為真
    。
  ２再者，被上訴人丙○○於95年7 月31日去上訴人家裡催討借
    款，兩人以筆談方式對話，上訴人並無否認有借款乙事，反
    而向被上訴人稱尚欠他人一千多萬元，現對被上訴人無法還
    款，以後再說等情，此有被上訴人提出之手稿，其上記載「
    她說二年前曾向你提過借款13萬元」「欠債」「多少元？」
    「一仟多萬」「若有困難，可以分期還款」「以後再說」「
    若有還款誠意，可以討論，決定明確才可」「苦」「87 年
    過是8 年久」可參，倘若上訴人並未借款，應會當場否認，
    而非以現有還款困難以後再說等語回應，足徵上訴人確實有
    向被上訴人借款之事實。
四、按借用人應於約定期限內，返還與借用物種類、品質、數量
    相同之物，未定返還期限者，借用人得隨時返還，貸與人亦
    得定一個月以上之相當期限，催告返還，民法第478 條定有
    明文。本件被上訴人於95年7 月31日曾向上訴人催討借款，
    迄至被上訴人起訴時已逾一個月，是被上訴人依據消費借貸
    關係，請求上訴人給付被上訴人丙○○60000 元，給付被上
    訴人甲○○70000 元，及均自起訴狀繕本送達上訴人翌日起
    至清償日止，按年息百分之5 計算之利息，為有理由，應予
    准許。原審判命上訴人如數給付，並依民事訴訟法第389 條
    第1 項第3 款之規定職權宣告假執行，於法並無不合。上訴
    意旨指摘原判決不當，求予廢棄改判，為無理由，應予駁回
    其上訴。
五、據上論結，本件上訴為無理由，依民事訴訟法第436 條之1
    第3項 、第449 條第1 項、第78條，判決如主文。
中    華    民    國    97    年    9     月    30    日
                  民事第三庭    審判長法  官  朱耀平
                                      法  官  邱靜琪
                                      法  官  陳映如
不得上訴
中    華    民    國    97    年    9     月    30    日
                                      書記官  李錦輝


司法院資訊處製作；財團法人民間司法改革基金會備份。
